【裁判字號】    99,軍上,11
【裁判日期】    990730
【裁判案由】    違反毒品危害防制條例等
【裁判全文】
臺灣高等法院高雄分院刑事判決          99年度軍上字第11號
上  訴  人
即  被  告  甲○○
選任辯護人  洪條根律師
上列上訴人因違反毒品危害防制條例案件，不服國防部高等軍事
法院高雄分院99年上訴字第23號中華民國99年5 月13日第二審判
決（起訴案號：國防部南部地方軍事法院檢察署98年度毒偵字第
157 號），提起上訴，本院判決如下：
     主  文
上訴駁回。
     理  由
一、按軍事審判法第181 條第5 項之規定，被告不服高等軍事法
    院宣告有期徒刑之上訴判決者，得以判決違背法令為理由，
    向高等法院提起上訴。是被告向高等法院提起上訴，應以高
    等軍事法院宣告有期徒刑之上訴判決，違背法令為理由，係
    屬法定要件，如果上訴理由狀並未依據卷內訴訟資料，具體
    指摘原判決不適用何種法則或如何適用不當，或所指原判決
    違法情事，顯與法律規定得為提起上訴理由之違法情形不相
    適合時，均應認其上訴違背法律上之程式，予以駁回。
二、本件原判決認定上訴人即被告甲○○與其女友吳明珠基於共
    同販賣第三級毒品愷他命之犯意聯絡，由吳女向綽號「達達
    」之男子購入愷他命數包（每包毛重5 公克）後，被告復利
    用98年6 月份自部隊休假期間，與吳女共同以吳女所有之門
    號0000000000（NOKIA 牌，序號000000000000000 ，內含SI
    M 卡1 張）及0000000000號行動電話(SAMSUNG ANYVALL牌，
    序號00000000000000/201，內含SIM 卡1 張）為聯絡工具（
    均為吳明珠所有），在吳女及被告位於苗栗縣頭份鎮○○路
    522 巷11弄2 號之居所前，先後共同販賣予林秀雯及彭建翔
    各1 次、羅有良2 次，共計4 次（詳細犯罪時間、地點、交
    易數量及金額如原判決附表編號一、二、三、四）。嗣臺灣
    苗栗地方法院檢察署（下稱苗栗地檢署）於98年6 月3 日向
    臺灣苗栗地方法院（下稱苗栗地院）聲請監察吳明珠等人行
    動電話通訊，並據通訊內容得知被告與吳女（吳明珠所犯販
    賣第三級毒品等案，業經苗栗地院判處應執行有期徒刑5 年
    4 月確定在案）有上揭共同販賣第三級毒品愷他命之犯行，
    苗栗縣政府警察局竹南分局（下稱竹南分局）人員於98年8
    月6 日至羅有良位於苗栗縣頭份鎮○○里○○鄰○○街38號住
    處，扣得第三級毒品愷他命1 包（毛重0.284 公克），已鑑
    析用罄0.001 公克，驗餘淨重0.283 公克) ，同日並分別經
    吳明珠、林秀雯、彭建翔同意搜索，在吳明珠與被告之上開
    居所，扣得NOKIA 行動電話（含SIM 卡0000000000號1 張）
    及SAMSUNG ANYCALL 行動電話（含SIM 卡0000000000號1 張
    ）各1 支；在林秀雯位於苗栗縣通宵鎮白東里17鄰白東127
    號居所，扣得第三級毒品愷他命1 包（毛重0.292 公克），
    已鑑析用罄0.001 公克，驗餘淨重高0.291 公克) ；在彭建
    翔位於苗栗縣頭份鎮○○里○○路545 巷22弄12號1 樓之13
    居所，扣得第三級毒品愷他命1 包（毛重0.711 公克，已鑑
    析用罄0.002 公克，驗餘淨重0.709 公克）及摻有愷他命香
    菸3 支（鑑析用罄1 支，驗餘剩2 支）等情。因而撤銷第一
    審判決，改判被告共同販賣第三級毒品4 罪，累犯，各處有
    期徙刑6 年，應執行有期徒刑7 年6 月，併諭知扣案上開第
    三級毒品等物均沒收；販賣第三級毒品所得之財物合計新臺
    幣5 千元與吳明珠連帶沒收或以其2 人之財產連帶抵償等罪
    刑。已綜核全部卷證資料，詳加斟酌論斷，敘明其所憑之證
    據及認定之理由，而以上訴人否認犯罪所持之辯解為不足採
    ，予以指駁綦詳，俱有卷存之證據資料可資覆按。從形式上
    觀察，並無判決違背法令之情形存在。
三、上訴理由略以：
(一)、檢察官於起訴書上係載上訴人即被告劉兆國單獨涉犯販賣第
    三級毒品愷他命罪行，而無隻字論及上訴人係與吳明珠共同
    販賣毒品，因而未曾論及上訴人如何與吳明珠基於犯意聯絡
    與行為分擔而涉犯共同販賣毒品罪行。然一審及二審均認定
    上訴人係與吳明珠共同販賣毒品云云，已有就未起訴部分予
    以判決之違法。
(二)、據證人吳明珠於98年12月8 日一審筆錄供稱：「都拿給我，
    他不會使用。（審判官問: 甲○○幫忙你將愷他命交付買方
    後，所收的錢如何處置? ）」；又稱：被告應該是知道我在
    吸食毒品，不知道我在販賣毒品。（審判長問：依照上開監
    聽譯文，你跟被告的談話內容，顯示被告知道你有販賣毒品
    的事，為何上面說被告不知我在販賣毒品? ）」。另據證人
    林秀雯於98年12月17日在一審供稱：「有三次，但我不確定
    是否為甲○○。（辯護人問：有沒有男生拿給你毒品過? ）
    ；又稱：「我對此人沒有印象。（辯護人問：法庭上的被告
    就是甲○○，你是否見過此人? ）」；又稱：「我只有指認
    過照片，沒有指認過本人，我只聽過甲○○這個名字，但我
    沒有看過他。（辯護人問：你在警方做筆錄時，警察有無讓
    你指認甲○○? ）；又稱：「我對將毒品交給我的阿兆沒有
    印象，是因為警方告訴我照片上的男子就是甲○○，所以我
    才指認那張照片。（辯護人問：你當時在指認時，你確定照
    片上的人就是交毒品給你的人嗎? ）」。另據證人彭建翔在
    同上筆錄供稱：「我都是跟他女友拿毒品的。（辯護人問：
    你有無向甲○○買過K 他命? ）」；又稱：「有聽過男生的
    聲音，但不知道是否為甲○○本人。（辯護人問：你每次連
    絡打電話要買毒品，都是誰接電話的? ）；又稱：「警察只
    問我跟甲○○見過幾次面。（辯護人問：你在那次筆錄你有
    無跟警方說你跟甲○○買過幾次毒品? ）」；又稱：「我只
    跟甲○○見過面，但都沒有交易過毒品。（軍事檢察官問：
    前開筆錄有無意見? ）」；又稱：「都是吳明珠拿毒品下來
    給我的，我再把錢交給吳明珠，男生的部分只有接聽過電話
    ，詢問有無毒品，有毒品就前往吳明珠的住處。（軍事檢察
    官問：有無跟綽號叫阿兆的男子交易過毒品）。另據證人羅
    有良於99年4 月29日二審筆錄供稱：「二次毒品交易並未付
    錢給被告，但愷他命的確均是被告交付的。」，證人吳明珠
    、林秀雯、彭建翔在一審及證人羅有良在二審之證詞均對上
    訴人有利；雖上訴人在偵查、一審、二審供詞，或否認、或
    認罪，反覆不一，其不利於己之供詞，已令人置疑而非可採
    ；若參酌以上4 位證人之證詞，亦足認上訴人確無與吳明珠
    就販賣毒品有犯意聯絡與行為分擔甚明。檢察官就此亦末能
    舉證證明上訴人有如何犯意聯絡與行為分擔，原審乃一味逕
    自擔當檢察官職務而越廚代庖極盡搜證之能事，已有角色混
    淆之不當；更就上訴人有利之證據，未依軍事審判法第9 絛
    規定，就被告有利及不利之情形，一律注意，亦有違誤。而
    原審判決就證據之取捨，顯有刻意偏於採信對於上訴人不利
    之證據而輕忽有利者，自有違反公平與比例原則。綜上所論
    ，原判決自有違背憲法及軍事審判法第196 條規定，不適用
    法則之違背法令。為此提起上訴，請予撤銷而發回更審，以
    資適法並維上訴人之權益等語。
四、惟查：
(一)、按法院之審判，固應以起訴之犯罪事實為範圍，但法院於不
    妨害事實同一之範圍內，仍得自由認定事實，適用刑罰。…
    ，既屬同一犯罪之行為，不過行為人之多寡不同，仍不失為
    事實同一（最高法院29年上字第43號判例要旨參照）。本件
    軍事檢察官雖起訴上訴人即被告甲○○單獨涉犯販賣第三級
    毒品愷他命罪嫌，然於起訴書之「犯罪事實」欄，仍敘及「
    …，偵辦吳明珠販賣毒品案件過程中，循線查獲被告犯行，
    …」等語，另於起訴書之「證據清單及待證事實」欄，亦載
    明被告坦承與吳明珠共同居住苗栗縣頭份鎮住處及買毒證人
    等均於該住處向被告購買愷他命毒品等情；又原審調查被告
    於原審之供述「坦承明知吳女是在販賣毒品」、「於有人向
    其女友吳明珠購買毒品時，伊有時會負責交付」（原審卷第
    98、99頁）及一審勘驗監聽光碟作成之勘驗筆錄結果（一審
    卷第64-66 頁），而認被告接聽買毒者之來電，或約定交易
    地點，或擔任交付毒品愷他命，或併收取貨款等角色，其與
    吳明珠間，就販賣第三級毒品犯行確有行為分擔之事實，且
    被告欲利用休假期間與吳明珠同往毒品上游議價，以賺取更
    佳之利潤，被告主觀上有與吳明珠共同販賣毒品牟利之犯意
    聯絡，爰論以被告與吳明珠間為販賣第三級毒品之共同正犯
    等情，依據上開說明，並無上訴意旨所陳「就未起訴部分予
    以判決」之違背法令情形。
(二)、按證據之取捨、證明力之判斷及事實之認定，係屬事實審法
    院自由裁量判斷之職權，此項自由判斷職權之行使，倘未違
    背經驗法則與論理法則，則不能任憑己意指摘為違法，而資
    為第三審上訴之適法理由。又證人之陳述有部分前後不符，
    究竟何者可採，法院本得依其自由心證予以斟酌，若其基本
    事實之陳述與真實性無礙時，仍非不得予以採信，非謂一有
    不符，即認其全部均為不可採納（最高法院95年度台上字第
    7319號判決要旨參照）。原判決論處上訴人共同販賣第三級
    毒品4 罪，係綜合上訴人於一審、原審之供述自白，證人吳
    秀雯、彭建翔於偵查中，證人吳明珠於原審，證人羅有良於
    原審等所為證詞，及一審勘驗監聽光碟作成之勘驗筆錄結果
    ，卷附之被告休假紀錄表，證人吳秀雯、彭建翔、羅有良之
    尿液檢驗報告，扣案毒品之鑑定書，其他扣案證物之搜索票
    、搜索暨扣押筆錄、扣押物品目錄表、偵辦毒品案照片等相
    關事證，因而認定被告共同販賣第三級毒品愷他命4 罪之犯
    行明確等情，均屬原審取捨證據及證據證明力判斷職權之問
    題，其所為判斷，尚無悖乎一般經驗法則與論理法則，自不
    得指為違法。又上訴意旨所謂有利於上訴人之證人林秀雯、
    彭建翔、羅有良上開證詞，均據原審已於判決理由中論述甚
    詳（見原判決第9-11頁），上訴人任憑己意指摘原判決關於
    此部分證據採認違法云云，依據上開說明，顯非上訴第三審
    之適法理由。
(三)、按有罪之判決書，對於被告有利之證據不採納者，固應記載
    其理由，否則即有判決理由不備之違法。然上開所謂有利於
    被告之證據，係指該證據倘予採納，得以推翻原審判決所確
    認之事實，而得據以為不同之認定為斷。若與待證事項無關
    ，不具調查之必要性，縱未為調查，或未於判決理由內特加
    說明，均無違背法令可言（最高法院95年度台上字第1271號
    判決要旨足參）。又上訴意旨所謂有利於上訴人之證人吳明
    珠之證詞，固未經原判決敘明如何不採之理由，然證人吳明
    珠於一審所證「甲○○幫忙你將愷他命交付買方後，所收的
    錢都拿給我，他不會使用部分」，已由原判決敘明「證人吳
    明珠證實與被告係男女朋友，租屋同居在苗栗縣頭份鎮○○
    路522 巷11弄2 號，衡諸常情，渠等生活花費，難免自販賣
    毒品所得中支付，而獲有不特定之利益」及其他共同營利犯
    意之事證（見原判決第12-14 頁）；又證人吳明珠於一審所
    證「被告應該是知道我在吸食毒品，不知道我在販賣毒品」
    云云，顯係用以迴護被告免為本件共同正犯，惟被告與吳明
    珠確屬本件販賣第三級毒品之共同正犯，已如前述，故證人
    吳明珠上開一審證詞，仍無以推翻原判決所確認之事實，依
    據上開說明，原審雖未於判決理由內加以說明，仍無違背法
    令之處。
五、綜上所述，上訴意旨置原判決上開明確論斷於不顧，對原審
    取捨證據及證據證明力判斷之審判職權行使，任憑己見，或
    就同一證據資料為相異之評價，或就不影響於判決本旨事項
    再為事實認定及證據採認上之爭辯，均與法律規定得為第三
    審上訴理由之違法情形，不相適合，難認符合第三審上訴之
    法定要件，其上訴違背法律上之程式，應予駁回。
據上論斷，應依軍事審判法第206 條第1 項，刑事訴訟法第395
條前段，判決如主文。
中    華    民    國    99    年    7     月    30    日
                  刑事第三庭    審判長法  官  莊崑山
                                      法  官  唐照明
                                      法  官  張意聰
以上正本證明與原本無異。
本件判決不得上訴。
中    華    民    國    99    年    7     月    30    日
                                      書記官  陳金卿

司法院資訊處製作；財團法人民間司法改革基金會備份。
